臺灣高等法院臺中分院刑事判決　　　　　　　　　九十一年度上訴字第一六八七號
　　上　訴　人　甲○○
　　即　被　告
　　指定辯護人　本院公設辯護人　丙○○
右上訴人因強盜案件，不服臺灣臺中地方法院九十一年度訴字第一三二三號中華民國
九十一年八月二十八日第一審判決（起訴案號：臺灣臺中地方法院檢察署九十一年度
偵字第八六六八號），提起上訴，本院判決如左：
    主      文
上訴駁回。
    事      實
一、甲○○前於民國（下同）八十一年間，因違反懲治盜匪條例案件，經台灣高等法
    院台中分院以八十一年度上訴字第七五三號判決判處有期徒刑十三年，並經最高
    法院駁回上訴確定，另於八十二年間，因犯偽造文書罪，並經臺灣彰化地方法院
    以八十一年度易字第一八七三號判決判處有期徒刑四月，再經台灣高等法院台中
    分院以八十一年度上訴字第二六四二號駁回上訴確定，嗣二案經定應執行刑為有
    期徒刑十三年二月，於八十八年十月十五日假釋出獄（刑期至九十四年九月十九
    日屆滿）。於假釋期間，猶不知悔改，於九十一年三月二十五日上午十一時許，
    甲○○騎乘ＨＫ五─七八一號為贓物之機車（收受贓物部分經撤銷回上訴確定）
    ，至彰化縣彰化市○○街五三號前向攤販丁○○○購買豬心一顆，見丁○○○將
    營業用之現款放置於錢桶中，竟意圖為自己不法之所有，利用丁○○○上廁所離
    開攤位，錢桶無人看守時，徒手竊取內有新台幣（下同）一萬三千一百元之上開
    錢桶，得手後，正欲離去時，為如廁完畢返回攤位之丁○○○發現，丁○○○即
    大聲呼叫不要拿其錢桶，並跑步向前，欲取回該錢桶。丁○○○匆促中不慎跌倒
    ，即又爬起追趕，甲○○見狀迅即坐上機車發動機車引擎欲逃離現場，但丁○○
    ○適時趕上，拉住錢桶，甲○○為防護贓物及脫免逮捕，竟當場對丁○○○施以
    強暴，強力拉回該錢桶。甲○○未及逃離現場，即為附近民眾黃志成、劉明哲當
    場逮捕，送警處理而查獲。
二、案經彰化縣警察局彰化分局報告台灣彰化地方法院檢察署檢察官呈請台灣高等法
    院台中分院檢察署檢察長令轉臺灣臺中地方法院檢察署檢察官偵查起訴。
    理      由
一、訊據上訴人即被告甲○○（下稱被告）固坦承有騎乘上開機車至被害人丁○○○
    所設之攤販處購買豬心等情，然矢口否認有為前揭犯行，辯稱：伊是因當日要去
    菜市場買豬心。又伊向丁○○○買了豬心後，又去買鴨頭，因鴨頭一直滴血，所
    以才會去拿丁○○○之桶子要裝盛，伊不是要偷錢桶。且被害人搶回錢桶後，伊
    沒有再搶回來，伊當時腿斷了，沒有辦法和被害人搶云云。
二、惟查：
（一）被告於九十一年三月二十五日警訊時供稱：伊不知桶子內有錢，伊是拿桶子來
      放伊所買的豬心云云（見警訊卷第二頁反面）。於偵查中則改稱：欲拿桶子放
      置鴨頭，因為伊所買的鴨頭一直滴血（見偵查卷第十二頁背面）；於本院審理
      中，則先稱係因豬心會滴水，欲拿來盛水（見本院九十一年十月二十八日訊問
      筆錄）；後則改稱買了豬心後，和被害人談話，又去買鴨頭，鴨頭滴水，才去
      拿鐵桶接水（見本院審判筆錄）。被告就自行拿取被害人丁○○○之錢桶，欲
      裝置何物乙情，所供前後不一，自難採據。另被告於原審法院審理時供稱：「
      （問：為何不向商家要塑膠袋，你要拿桶子時有無經過所有人同意？）我一時
      沒有想到，拿桶子也沒有經過所有人的同意」等語（見原審卷第三一頁）足認
  被告拿取上開錢桶時，未曾經被害人丁○○○同意。
（二）證人即被害人丁○○○於原審法院審理時證稱：伊在菜市場賣豬肉，當天早上
      十點半多左右，被告先向伊買豬心，之後就走了。後來離被告買豬心約二十分
      鐘之後休息的時間，伊跑去上廁所，上廁所回來的時候，看到被告伸手拿伊錢
      桶，當時被告已經用手抱著錢桶。被告買豬心時候其曾找錢給被告，當時也有
      很多的人來買，那時候被告是排在後面，大概有四個人買，所以被告知道那個
      桶子裡面有放錢等語（見原審卷第七十一頁）；於本院亦證稱：被告知道該錢
      桶係伊裝錢用，因被告買完之後留下來聊天，客人來買的錢伊放進去被告有看
      到等語（見本院卷第三五頁）。被告於本院審理時，亦供稱：伊向被害人買了
      豬心給錢後，繼續和被害人聊天（見本院卷第五一頁），足認被告確知悉上開
      錢桶內有置放被害人販賣豬心等物所收取之現款。
（三）證人即被害人丁○○○於原審法院審理時證稱：伊在菜市場賣豬肉，當天早上
      十點半多左右，被告先向伊買豬心，之後就走了。後來離被告買豬心約二十分
      鐘之後休息的時間，伊跑去上廁所，上廁所回來的時候，看到被告伸手拿伊錢
      桶，當時伊是隔著馬路看到被告拿著桶子，伊就在遠處大聲的喊叫說：「錢是
      我的不要拿」。被告也知道伊在叫被告，但是被告還是把錢桶拿著，走到被告
      機車處，把錢桶放在機車腳踏的地方。伊追被告，還沒有追到被告的時候，因
      為很緊張所以跌倒受傷。伊爬起來上前，要去拿回錢桶，伊手抓到錢桶，但被
      告把錢桶拉回去，伊與被告就在拉扯錢桶，在旁邊做生意的人包括證人黃志成
      ，聽到喊叫聲，而且其告訴他們被告把錢拿走了，所以他們就上前抓住被告的
      手臂，伊就趁機將錢桶拿回來（見原審卷第七十一頁）；於本院亦證稱：伊上
      廁所出來，看到被告拿著錢桶左顧右盼，後拿去機車上，伊喊被告錢是伊的，
      不可以拿去，被告仍坐上機車將錢桶放在腳踏板處，伊因追被告，一時緊張自
      己跌倒，伊有抓到錢桶，但被告又拉回去。旁邊的人四、五人一起將被告抓住
      等語（見本院卷第三五頁）。目擊證證人黃志成於原審法院審理時亦證稱：其
      當時看到被害人丁○○○在喊叫被告搶她的錢，被告就騎機車要加速逃跑。被
      害人急著追被告，不慎跌倒，其趕緊跑向前，將被告攔下。在其把被告拉下來
      之前，被告的手上還拿著錢桶，並與被害人拉扯錢桶等語（見原審卷第七二頁
      ）。足認被告確有為防護贓物、脫免逮捕，而當場與被害人拉扯為贓物之錢桶
      ，而施以強暴。
（四）此外，並有現金為一萬三千一百元之及錢桶一個之贓物認領保管單一紙可憑。
      被害人丁○○○於偵查中陳稱：該錢桶內有一萬六千餘元。惟被害人丁○○○
      於警訊中陳稱：該錢桶內有一萬三千一百元；另被害人丁○○○於其所立據之
      贓物認領保管單上亦載明查獲當時之錢桶內之金額為一萬三千一百元，有上開
      贓物認領保管單乙紙在卷足憑，是被害人丁○○○之錢桶遭被告竊取時，其內
      之金額應為一萬三千一百元。
（五）依上開事證及說明，足認被告明知上開錢桶係被害人用以置放販賣所收取之現
      款用，竟利用被害人如廁無人看管之際予以竊取。於竊取得手後即為被害人發
      現，上前欲奪回錢桶時，被告竟為防贓物及脫免逮捕，發動機車，並與被害人
      強力拉扯錢桶而當場施強暴之事實極為明確。被告上開所辯，顯係事後卸責之
      詞，不足採信，被告犯行可以認定。
三、按「刑法第三百二十九條準強盜罪之所謂施強暴或脅迫，只須有此行為即為已足
    ，不以至使人不能抗拒為必要」；「刑法第三百二十九條之準強盜罪，係以竊盜
    或搶奪，因防護贓物、脫免逮捕或湮滅罪證，而當場施以強暴脅迫者為構成要件
    。而所謂強暴，係直接或間接對於人之身體施以暴力，壓制被害人之抗拒，或使
    被害人處於不抗拒之狀態」（最高法院七十四年度台上字第三二二五號、八十二
    年度台上字第三八四二號判決可資參照）。查被告甲○○趁被害人丁○○○如廁
    之際，竊取被害人丁○○○之內有一萬三千一百元之錢桶。得手後，為被害人發
    覺欲取回錢桶，被告竟發動機車，並與被害人拉扯該錢桶，當場施以強暴，核與
    刑法第三百二十九條準強盜之構成要件相符，應依同法第三百二十八條第一項之
    強盜罪論處。原審判決，以被告右揭犯行，事證明確，應予依法論科，並審酌被
    告已有多次前案紀錄，有臺灣高等法院被告全國前案紀錄表暨臺灣臺中地方法院
    檢察署刑案資料查註紀錄表附卷可稽，素行不良，猶一再犯案，顯見並無悛悔之
    意，且於假釋期間再度犯罪，行為對被害人財產所為危害非輕，暨犯後仍飾詞卸
    責，態度不佳等一切情狀，量處如有期徒刑五年二月。認事用法均無不當，量刑
    亦屬妥適。被告上訴意旨略以：伊並未行竊，且未與被害人拉扯錢桶，指摘原審
    判決認事不當，其上訴為無理由，應予駁回。
四、收受贓物部分，業據被告撤銷上訴，附此敘明。
據上論結，應依刑事訴訟法第三百六十八條，判決如主文。
本案經檢察官乙○○到庭執行職務。
中      華      民      國      九十一  年      十一    月      二十七  日
                                臺灣高等法院臺中分院刑事第九庭
                                      審判長法  官  趙  春  碧
                                            法  官  康  應  龍
                                            法  官  吳  重  政
右正本證明與原本無異。
如不服本判決應於收受送達後十日內向本院提出上訴書狀，其未敘述上訴之理由者並
得於提起上訴後十日內向本院補提理由書（均須按他造當事人之人數附繕本）。
                                            書記官  陳  文  琴
中      華      民      國      九十一  年      十一    月      二十八  日
                                                                        Ａ
